【裁判字號】    97,台上,5870
【裁判日期】    971120
【裁判案由】    違反毒品危害防制條例等罪
【裁判全文】
最高法院刑事判決            九十七年度台上字第五八七○號
上  訴  人  甲○○
選任辯護人  張淑琪律師
上列上訴人因違反毒品危害防制條例等罪案件，不服台灣高等法
院台中分院中華民國九十七年九月九日第二審判決（九十七年度
上訴字第一一三七號，起訴案號：台灣台中地方法院檢察署九十
六年度偵字第一五九一七、二三三○九號），提起上訴，本院判
決如下：
    主  文
原判決撤銷，發回台灣高等法院台中分院。
    理  由
本件原判決認定上訴人甲○○有其事實欄一所載之販賣第三級毒
品愷他命（Ketamine）犯行。因而撤銷第一審關於販賣第三級毒
品五罪部分之判決，改判論處上訴人犯如原判決附表（下稱附表
）一所示各罪（即販賣第三級毒品五罪）罪刑，固非無見。
惟查：(一)、提起上訴，應以上訴書狀提出於原審法院為之。又文
書由非公務員制作（製作）者，應記載年、月、日並簽名。其非
自作者，應由本人簽名，不能簽名者，應使他人代書姓名，由本
人蓋章或按指印，刑事訴訟法第三百五十條第一項、第五十三條
定有明文。本件上訴人於第一審法院判決有罪後，不服該判決，
係由鄭志明律師代為製作上訴狀（上訴人為被告甲○○），上訴
於第二審法院。惟上訴人並未依上開規定在上訴狀簽名、蓋章或
按指印，而鄭志明律師復未表明係依刑事訴訟法第三百四十六條
規定為被告之利益而上訴（見原審卷第八頁），則上訴人在第二
審上訴之程式，是否有欠缺？應否定期命補正？原審未予斟酌，
即遽為實體判決，自有未合。(二)、實施刑事訴訟程序之公務員，
就該管案件，應於被告有利及不利之情形，一律注意，刑事訴訟
法第二條第一項定有明文。本件經第一審判決後，檢察官亦對有
罪部分，提起第二審上訴，指摘：「（第一審判決）依毒品危害
防制條例第四條第三項之規定，予以分別論處有期徒刑五年六月
之罪刑，則依此刑度累計結果，其宣告刑共計應為有期徒刑二十
七年六月，然原審（指第一審，下同）竟僅論處應執行有期徒刑
八年，顯然有所違誤，非但與（民國）九十五年七月一日施行之
新刑法廢除連續犯改採一罪一罰之意旨相違，且與本件被告所為
五次販賣第三級毒品犯行對社會治安所造成之危害，被告犯後毫
無悔悟之態度相較，亦有嚴重之失衡情形，原審復未合理交代理
由為何，尚難認判決妥適，亦與公平正義未合。是故，請將原判
決撤銷，更為適當合法之判決」。依其內容觀之，係對上訴人所
犯販賣第三級毒品五罪，第一審已各量處有期徒刑五年六月，其
合併之刑期已達二十七年六月，但第一審竟僅定其應執行刑為有
期徒刑八年，嚴重失衡，不合公平正義，顯然有所違誤，請求撤
銷改判。亦即，第一審檢察官所指摘之重點，在於執行刑部分嚴
重失衡，不合公平正義，尚非各罪量刑之輕重。乃原判決僅謂「
檢察官以量刑過輕為理由提起上訴」，為無理由（見原判決第十
五頁末行）。至於檢察官所指摘之執行刑部分嚴重失衡，不合公
平正義，是否有理由？原判決並無一語道及，自有理由不備之違
誤。(三)、有罪之判決書，其認定之事實及所載之理由必須互相適
合，否則即屬理由矛盾，其判決當然為違背法令。原判決事實係
認定，上訴人「先後於如附表一所示之時、地，分別販賣第三級
毒品愷他命予蕭惠丹、文嘉帆」（見原判決第二頁第四行至第六
行）。而依附表一所示，上訴人係於編號1.5.所示時、地，販賣
愷他命予蕭惠丹及於編號2.3.4.所示時、地，販賣愷他命予文嘉
帆，並無編號6.之記載。但於理由欄卻謂：上訴人「於附表一編
號5.6.所示時地，以每公克（新台幣）一千元之價格售與證人蕭
惠丹、文嘉帆」（見原判決第十三頁第四行至第五行）。致其認
定之事實，與所載之理由不相適合，亦有理由矛盾之違誤。(四)、
證據雖已調查而其內容尚未明瞭者，即與未經調查無異，如遽行
判決，仍屬應於審判期日調查之證據而未予調查。原判決認定上
訴人於九十六年六月二十六日十九時十九分，在台中市○○路○
段六十八號夏都汽車旅館前販賣愷他命予蕭惠丹（即附表一編號
5.部分）。已引用上訴人與蕭惠丹於「九十六年六月二十六日十
九時十七分」、「九十六年六月二十六日二十二時十三分」之電
話通聯紀錄及蕭惠丹證述上開電話「係向被告（上訴人）購買愷
他命所撥打的」，採為證據（見原判決第六頁第二十五行、第七
頁第十二行、第八頁第二行）。如果無訛，「九十六年六月二十
六日二十二時十三分」既尚在聯絡買賣事宜，能否謂為「九十六
年六月二十六日十九時十九分」已完成買賣，尚非無疑。況依卷
內資料，上訴人與蕭惠丹於「九十六年六月二十六日十九時十九
分」亦在通話中（見偵字第一五九一七號卷第一宗第二六七頁，
監聽譯文），則上訴人能否於同一時間，在夏都汽車旅館前將愷
他命販賣給蕭惠丹，亦有研求餘地。究竟實情如何？基於公平正
義之維護，自有究明之必要。原審未予調查釐清，即遽行判決，
亦嫌速斷。(五)、原判決事實認定，上訴人「先後於如附表一所示
之時、地，分別販賣第三級毒品愷他命予……文嘉帆」。而依附
表一編號2.3.4.所載，上訴人均在台中市○○路之「麥當勞」速
食店附近，將愷他命販賣予文嘉帆。但其理由欄引用文嘉帆之證
述採為證據，係謂：「伊向被告（上訴人）買過三次，都是買愷
他命，第一次是在黎明路麥當勞前，第二次在台中市錢櫃ＫＴＶ
前，第三次是在黎明路麥當勞前」（見原判決第十一頁第五行至
第七行）。則其中第二次部分，究係在麥當勞附近或錢櫃ＫＴＶ
前？其認定之事實，與所載之理由亦不相適合，有理由矛盾之違
誤。以上或為上訴意旨指摘所及，或為本院得依職權調查之事項
，應認原判決有撤銷發回更審之原因。
據上論結，應依刑事訴訟法第三百九十七條、第四百零一條，判
決如主文。
中    華    民    國  九十七  年   十一   月   二十   日
                      最高法院刑事第七庭
                          審判長法官  謝  俊  雄
                                法官  陳  世  雄
                                法官  魏  新  和
                                法官  吳  信  銘
                                法官  徐  文  亮
      本件正本證明與原本無異
                                      書  記  官
中    華    民    國  九十七  年   十一   月  二十四  日
                                                      K


司法院資訊處製作；財團法人民間司法改革基金會備份。
